臺灣彰化地方法院民事裁定
111年度消債清字第28號
聲  請  人  
即  債務人  林泳萱  
代  理  人  蕭智元律師
上列當事人因消費者債務清理事件聲請清算，本院裁定如下：
    主  文
聲請人即債務人甲○○自民國111年12月14日下午4時起開始清算程
序。
聲請人即債務人甲○○在本件清算程序終止或終結前，應受如附件
所示之生活限制。
本件清算程序之進行由辦理清算執行事務之司法事務官為之。
    理  由
一、債務人不能清償債務或有不能清償之虞者，得依本條例所定
    更生或清算程序，清理其債務。債務人於法院裁定開始更生
    程序或許可和解或宣告破產前，得向法院聲請清算。債務人
    對於金融機構負債務者，在聲請更生或清算前，應向最大債
    權金融機構請求協商債務清償方案，或向其住、居所地之法
    院或鄉、鎮、市、區調解委員會聲請債務清理之調解。消費
    者債務清理條例（下稱消債條例）第3條、第80條第1項、第
    151條第1項定有明文。法院開始清算程序之裁定，應載明其
    年、月、日、時，並即時發生效力。法院裁定開始更生或清
    算程序後，得命司法事務官進行更生或清算程序。消債條例
    第83條第1項、第16條分別定有明文。又消債條例第3條所謂
    「不能清償債務或有不能清償之虞」者，係指債務人欠缺清
    償能力，且對於已屆清償期，或已受請求債務之全部或主要
    債務，客觀上可預見處於通常且繼續的不能清償之狀態而言
    ，方符合消費者債務清理條例為使不幸陷入經濟困境之人得
    以清理債務、重建生活，並在債務清理過程中能保有符合人
    性尊嚴之最低基本生活目的，先予敘明。
二、聲請意旨略以：聲請人無資產，現為臨時工，每月薪資約新
    臺幣（下同)1萬元，其配偶於民國111年1月30日死亡，須扶
    養2名未成年子女（每月扶養費各8,000元），每名子女每月
    受領兒少補助各2,800元，聲請人主張其每月生活必要支出
    以1萬7,076元計算之。因債務總額229萬4,630元，有不能清
    償之虞，消債條例施行後，曾向住、居所地之法院聲請債務
    清理之調解，惟因故調解不成立，復未經法院裁定開始更生
    程序或宣告破產，依法自得聲請清算程序，俾早日清償債務
    等語。
三、經查：
  ㈠聲請人主張其無資產，債務總額為229萬4,630元，於消債條
    例施行後，曾向住、居所地之本院聲請調解不成立，於聲請
    清算前一日回溯五年內未從事營業活動，且未經法院裁定開
    始清算程序或宣告破產，據其提出聲請人之債權人清冊、財
    團法人金融聯合徵信中心查詢當事人綜合信用報告回覆書、
    本院111年度司消債調字第161號調解不成立證明書影本、全
    國財產稅總歸戶財產查詢清單等件在卷可稽（見本院卷第19
    至23、53至61頁），並經調取本院111年度司消債調字第161
    號卷（下稱調解卷）核閱，故聲請人所為本件清算聲請是否
    准許，即應審究其現況是否確實具有不能清償債務或有不能
    清償之虞等情事而定，先予敘明。
  ㈡查聲請人主張其現為臨時工，每月薪資約1萬元，有其提出之
    財產及收入狀況說明書及本院依職權調閱之稅務電子閘門財
    產所得調件明細表、勞保與就保電子閘門投保資料在卷可稽
    （見本院卷第13、73至99頁）。聲請人之配偶於111年1月30
    日死亡，聲請人須獨力扶養2名未成年子女（每月扶養費各8
    ,000元），每名子女每月受領兒少補助各2,800元，有財產
    及收入狀況說明書、親屬系統表、戶籍謄本、彰化縣大城鄉
    低收入戶證明書在卷可稽（見本院卷第13、15、41、49至51
    頁、調解卷第45頁）。聲請人另主張每月生活必要支出1萬7
    ,076元，其中生活費用部分，按消債條例第64條之2規定，
    債務人必要生活費用，以最近1年衛生福利部或直轄市政府
    所公告當地區每人每月最低生活費1.2倍定之；債務人釋明
    更生期間無須負擔必要生活費用一部或全部者，於該範圍內
    ，不受最低數額限制；債務人證明確有必要支出者，不受最
    高數額及應負擔比例之限制，消債條例第64條之2第1項、第
    3項定有明文。查衛生福利部公告111年度臺灣省平均每人每
    月最低生活費1萬4,230元之1.2倍為1萬7,076元，而本件聲
    請人自陳其生活必要支出為1萬7,076元（見本院卷第13、15
    頁），未逾越上開標準，是認以1萬7,076元定其每月必要支
    出，核屬適當。依此計算聲請人之每月必要生活費用（含扶
    養費）應為5萬1,228元【按聲請人之生活必要費用以1萬7,0
    76元計算，並獨力扶養2名未成年子女，計算式：17,076＋17
    ,076×2＝51,228】，則聲請人主張每月生活必要費用約3萬3,
    076元(含2名子女扶養費各8,000元，計算式：17,076+8,000
    ×2＝33,076）應為可採。準此，衡酌以聲請人每月薪資約1萬
    元、每名子女每月受領兒少補助各2,800元，合計每月收入1
    萬5,600元（計算式：10,000+2,800×2=15,600），而每月尚
    須支出生活必要費用3萬3,076元，已入不敷出。據其陳報雖
    有一張南山保險股份有限公司之人壽保險單，保單價值為37
    萬5,008元，此外聲請人並其他無恆產，縱以上開保險之保
    單價值準備金抵償債務後，其債務總額仍高達191萬9,622元
    【計算式：2,294,630－375,008＝1,919,622元】，以其每月
    所得收入及支出狀況，客觀上即可預見係處於通常且繼續不
    能清償之狀態，而合於「不能清償債務或有不能清償之虞」
    之要件。
  ㈢從而，本件聲請人之經濟狀況，既符合有不能清償債務之情
    事，復查無消債條例第6條第3項、第8條或第82條第2項所定
    駁回清算聲請之事由存在，是聲請人實有藉助清算制度調整
    其與債權人間之權利義務關係而重建其經濟生活之必要，洵
    可認定。爰裁定如主文第1項所示。
四、債務人聲請清算後，其生活不得逾越一般人通常之程度，法
    院並得依利害關係人之聲請或依職權限制之，消費者債務清
    理條例第89條第1項定有明文。債務人已向本院聲請清算，
    爰依上開規定，斟酌債務人之職業、身分、地位、收入狀況
    及其所負債務數額等一切情狀，依職權裁定限制債務人之生
    活程度如主文第2項所示。
五、法院開始清算程序後，得命司法事務官進行清算程序，消費
    者債務清理條例第16條第1項前段定有明定，爰併裁定如主
    文第3項所示。
中　　華　　民　　國　　111 　年　　12　　月　　14　　日
                  民事第四庭    法　官　李昕
㈠、以上正本係照原本作成。
㈡、如不服本裁定關於生活限制部分，應於送達後10日內以書狀
    向本院提出抗告，並繳納抗告費新臺幣1千元。
㈢、關於開始清算及命司法事務官進行清算程序部分，不得抗告
    。
                                書記官　葉春涼
中　　華　　民　　國　　111 　年　　12　　月　　14　　日
附件：清算債務人之生活限制
准許清算之債務人，在本件清算程序終止或終結前，應受下列之生活限制： 一、不得為奢靡浪費之消費活動。 二、不得為賭博或為其他投機行為。 三、不得為不動產之處分。 四、不得為金錢借貸之行為。 五、不得搭乘計程車、高鐵及航空器，但債務人能提出確實證據證明因工作所需且未因此減少債權人受償金額者，不在此限。        六、不得從事國外遊學或出國旅遊等消費行為。              七、不得投資金融商品（例如股票、基金等）。              八、不得從事逾越通常生活程度之贈與。                    九、其他經本院限制之行為。